【裁判字號】    90,訴,141
【裁判日期】    900831
【裁判案由】    搶奪
【裁判全文】
臺灣新竹地方法院刑事判決                            九十年度訴字第一四一號
    公  訴  人  臺灣新竹地方法院檢察署檢察官
    被      告  乙○○
右列被告因搶奪案件，經提起公訴（九十年度偵字第一八三號），判決如左：
    主  文
乙○○意圖為自己不法之所有，而搶奪他人之動產，處有期徒刑陸月，如易科罰金，
以佰元折算壹日，緩刑年，緩刑期內付保護管束。
    事  實
一、乙○○於民國八十九年十一月六日晚上七時許，在新竹市○○路三六四號甲○○
    （起訴書誤載為辛秋月）所經營之亞和超商內，隨手自陳列架上拿取強力膠一盒
    ，走向甲○○所在之櫃檯處結帳，於甲○○告以新臺幣（下同）二百四十元後，
    乙○○表示：怎麼那麼貴，那我搶劫好了等語，此時甲○○機警地將該盒強力膠
    拿進身，乙○○竟意圖為自己不法之所有，趁甲○○不及防備之際，隨即轉身至
    離櫃檯處五公尺遠之架上拿取另一盒強力膠，得手後即迅速奪門逃逸，嗣於同月
    八日乙○○再至該處所時為甲○○之家人報警查獲。案經偵查起訴。
    理  由
一、認定犯罪事實所憑之證據及其認定之理由：
（一）被害人甲○○就如何於上開時地被搶之事實，已於警局訊問時及本院訊問時指
      訴明確。
（二）被告否認有何前開搶奪犯行，辯稱：我患有癲癇症，病發時連自己作什麼都不
      清楚、且如果有去搶事後不會再去該處所等等，並提出診斷證明書一紙為證。
      此項辯解依據下列理由認無可採：
  １、被告於檢察官偵查中雖提出七十五年四月七日之醫院所出具之診斷證明書一紙
      ，其上記載癲癇症，診斷情形：因腦波有異常結果，須長期藥物治療並避免危
      險工作環境等語，另於本院訊問時提出九十年四月二日東元醫院所出具之診斷
      證明書一紙，其上亦記載癲癇症，且自八十八年七月起在本院門診追蹤治療中
      等語，然查：被告雖有癲癇病史，然被告於案發當日如何至被害人所經營之商
      店內於拿取強力膠一盒，走向被害人甲○○所在櫃檯結帳時，詢問被害人多少
      錢，經被害人甲○○告之價值二百四十元後，被告乙○○稱：怎麼那麼貴，那
      我搶劫好了，並至陳列架上拿取另一盒強力膠後迅速奪門逃逸等情，已經證人
      即被害人甲○○於警訊及本院訊問證述屬實（見偵查卷宗第六頁以下、本院卷
      宗第三十三頁以下），足見被告乙○○當時意識清楚而能與被害人對答如流，
      且有價值判斷及分辨是非之能力（知道該物價值），並無任何意識不清之情形
      ，被告就此所辯顯不足採。
  ２、且就被告之精神狀況，已於偵查中經檢察官函詢東元醫院，認「病患（即被告
      ）確於八十八年六月二十四日起在本院神經內科規則服用抗癲癇藥物，且據病
      患陳述其於多年前在長庚醫院即已診斷為癲癇患者，亦有規則用藥，此病人如
      同大部分癲癇患者，在癲癇發作之際，確實會意識喪失、四肢抽搐及其後數分
      鐘至數小時之意識不清，惟癲癇未發作之期間則是意識清楚」等語，此有該院
      九十年二月二日九十東祕總字第一四三號函附於偵查卷第二十八頁可證，而被
      告於案發當時之精神情況，經本院訊問證人甲○○證稱：「（問：被告當天意
      識是否清楚？被告和你對情形？）他問我強力膠多少錢？我告訴他二百四十元
      ，他說怎麼那麼貴？那我搶劫好了」、被告四肢健全亦無有抽搐現象等情，亦
      足認被告當時確實為意識清楚狀態，而無意識喪失、四肢抽搐及其後數分鐘至
      數小時之意識不清等情，是被告上開辯稱是在癲癇病發作時所為，不足採信。
  ３、被告嗣又辯稱若有去搶事後不會再去該處所，然此與被告前開犯行尚無任何因
      果關係，尚不能執此為有利於己之抗辯。綜上被告尚難以精神疾病為由，據以
      卸責。
二、量刑理由與適用之法律：
（一）被告乙○○所為係觸犯刑法第三百二十五條第一項之搶奪罪。
（二）爰審酌被告乙○○見被害人係女子且只有一人在場可欺即予以搶奪之犯罪動機
      、目的，及搶奪之手段並未觸及被害人、有癲癇之病史等精神方面疾病之生活
      狀況，及其所搶得財物價值非鉅，且於案發後第二天（即十一月八日）即將二
      百四十元付清，有發票付於本院卷宗第十一頁，並經被害人甲○○證述屬實，
      致被害人所受損害程度尚非重大，犯後仍否認犯行等一切情狀，量處如主文所
      示之刑。
（三）查被告行為後，刑法第四十一條已於九十年一月四日修正為「犯最重本刑為五
      年以下有期徒刑以下之刑之罪，而受六月以下有期徒刑或拘役之宣告，因身體
      、教育、職業、家庭之關係或其他正當事由，執行顯有困難者，得以一元以上
      三元以下折算一日，易科罰金。但確因不執行所宣告之刑，難收矯正之效或難
      以維持法秩序者，不在此限。」「併合處罰之數罪，均有前項情形，其應執行
      之刑逾六月者，亦同。」並於同年月十日公佈施行，於同年月十二日生效，比
      較新舊法之規定，以變更後之新法對被告有利，依刑法第二條第一項前段之規
      定，自應適用裁判時之新法，並諭知易科罰金之折算標準，以資懲儆。
（四）又被告前未曾受有期徒刑以上刑之宣告，有臺灣高等法院被告全國前案紀錄表
      及臺灣新竹地方法院檢察署刑案資料查註紀錄表各一紙在卷可稽，其因一時貪
      慾圖便，短於思慮，致觸犯本案犯行，且被告有正當職業，且所搶之財物價值
      亦已清償有如前述，再被害人亦屢次陳述不願追究本案亦顯有原諒被告之意，
      被告歷經此次偵審程序及科刑判決之教訓後，當已知所警惕，而無再犯之虞，
      故本院認上開對其所宣告之刑，以暫不執行為適當，因而併宣告緩刑三年，為
      讓被告記取教訓，且能定期服用藥物控制癲癇病史，於緩刑期內併付保護管束
      ，以勵來茲而啟自新。
四、依刑事訴訟法第二百九十九條第一項前段，刑法第二條第一項前段、刑法第三百
    二十五條第一項、第四十一條第一項前段、第七十四條第一款、第九十三條第一
    項，罰金罰鍰提高標準條例第二條，判決如主文。
中      華民      國    九十      年      八      月    三十一    日
                                      法  官  馮  俊  郎
右正本證明與原本無異。
如不服本判決，應於判決送達後十日內向本院提出上訴狀（應附繕本），上訴於臺灣
高等法院。
                                      書記官  鄭  姿  萍
中      華      民      國    九十      年      八      月    三十一    日
附錄本案論罪科刑實體法條全文：
刑法第三百二十五條第一項：
意圖為自己或第三人不法之所有，而搶奪他人之動產者，處六月以上、五年以下有期
徒刑。


司法院資訊處製作；財團法人民間司法改革基金會備份。
